【裁判字號】    95,上訴,1184
【裁判日期】    950825
【裁判案由】    違反毒品危害防制條例
【裁判全文】
臺灣高等法院高雄分院刑事判決        95年度上訴字第1184號
上  訴  人
即  被  告  甲○○
上列上訴人因違反毒品危害防制條例案件，不服臺灣高雄地方法
院95年度訴字第389 號中華民國95年5 月26日第一審判決（起訴
案號：臺灣高雄地方法院檢察署95年度毒偵字第769 號，暨移送
併案：同署95年度毒偵字第1681號、第2443號、第3213號），提
起上訴，暨移送併案審理（臺灣高雄地方法院檢察署95年度毒偵
字第5242號），本院判決如下：
    主  文
原判決撤銷。
甲○○連續施用第一級毒品，累犯，處有期徒刑壹年肆月。扣案
如附表一、二、四所示之物均沒收銷燬；如附表三、五所示之物
均沒收。
    事  實
一、甲○○前於民國87年間因施用毒品案件，經臺灣高雄地方法
    院裁定送觀察、勒戒後，認有繼續施用毒品傾向，再經臺灣
    高雄地方法院裁定送強制戒治，於89年4 月18日執行完畢出
    監，並經臺灣高雄地方法院檢察署檢察官於89年4 月25日以
    89年度戒毒偵字第515 號為不起訴處分確定；又於90年間因
    施用毒品案件，經臺灣高雄地方法院裁定送強制戒治，於91
    年3 月5 日停止戒治出監並付保護管束，復因於保護管束期
    間有施用毒品行為，經臺灣高雄地方法院裁定撤銷停止戒治
    ，自91年4 月8 日續執行強制戒治，至91年11月2 日強制戒
    治執行完畢出監，而其所涉施用毒品犯行，則經臺灣高雄地
    方法院判處有期徒刑10月確定，於93年1 月12日縮刑期滿執
    行完畢。
二、甲○○猶不知警惕，於上開強制戒治執行完畢釋放後5 年以
    內，復基於施用第一級毒品海洛因之概括犯意，自94年11月
    中旬某日起至95年5 月26日凌晨某時止，在高雄市○○區○
    ○路57巷7 號住處等處，以將第一級海洛因摻水置入注射針
    筒施打之方式，每天施用1 至2 次，而連續施用第一級毒品
    海洛因多次。嗣分別於：94年12月13日上午10時40分許，
    在上開後昌路57巷7 號為警持搜索票搜索查獲，並扣得其所
    有供施用海洛因用如附表一、三所示之物。94年12月22日
    下午6 時50分許，依規定前往高雄市政府警察局楠梓分局接
    受採尿送驗。95年1 月18日上午11時5 分許，在上開後昌
    路57巷7 號住處，經警持搜索票搜索查獲，並扣得其所有供
    施用海洛因用如附表二所示之物。95年1 月26日上午10時
    35分許，依規定前往高雄市政府警察局楠梓分局接受採尿送
    驗。95年5 月27日上午11時20分許，在上開後昌路57巷7
    號住處，經警持搜索票搜索查獲，並扣得其所有供施用海洛
    因用如附表四、五所示之物。
三、案經高雄市政府警察局楠梓分局、高雄縣政府警察局仁武分
    局報請臺灣高雄地方法院檢察署檢察官偵查起訴暨移送原審
    、本院併案審理。
    理  由
一、程序方面─
    本件上訴人即被告甲○○（以下簡稱被告）所犯係死刑、無
    期徒刑、最輕本刑為3 年以上有期徒刑以外之罪，其就被訴
    事實為有罪之陳述，經法官告知簡式審判程序之旨，並聽取
    公訴人、被告之意見後，本院認為適宜進行簡式審判程序審
    理，合先敘明。
二、認定犯罪事實所憑證據及理由─
  (一)上開犯罪事實，有被告於94年12月13日上午10時40分許、94
    年12月22日下午6 時50分許、95年1 月18日上午11時5 分許
    、95年1 月26日上午10時35分許、95年5 月27日上午11時20
    分許，為警查獲後所採尿液，經檢驗結果均呈嗎啡（為海洛
    因代謝物）陽性反應，有臺灣檢驗科技股份有限公司94年12
    月28日KＺ00000000000 號濫用藥物尿液檢驗報告1 紙，長榮
    大學LA0000000 號、0000000 號確認報告共2 紙，高雄市立
    凱旋醫院95年2 月9 日D1082 號、95年6 月21日D1178 號濫
    用藥物尿液檢驗報告共2 紙在卷可憑（見95毒偵769 號卷第
    8 頁，楠梓分局卷(三)第7 頁，95毒偵3213號卷第4 頁，95毒
    偵1681號卷第22頁，本院卷第33頁）；且扣案白粉27包，均
    含有第一級毒品海洛因成分（詳如附表一編號１、附表二編
    號１、附表四），有法務部調查局95年2 月20日調科壹字第
    22002267號、95年3 月24日調科壹字第22002475號、95年7
    月10日調科壹字第220023693 號鑑定通知書共3 紙在卷可按
    （見原審卷第42、75頁，95毒偵5242號卷第20頁）；又扣案
    如附表一編號２、３、４及附表二編號２、３之物品，均殘
    留有海洛因成分，亦有高雄醫學大學附設中和紀念醫院第00
    00-000號、第0000-000號、第0000-000號、第0000-000號、
    第0000-000號、第9505-63 號、第9505-64 號、第9505-65
    號、第9505-66 號檢驗報告9 紙在卷可憑（見原審卷第27、
    29至32、91至94頁）；並有如附表三、五所示之物扣案可資
    佐證；復經被告於原審、本院一再供承不諱（原審卷第101
    頁，本院卷第25、40、41頁）。足認被告自白與事實相符，
    堪予採信。
  (二)被告前於87年間因施用毒品案件，經臺灣高雄地方法院裁定
    送觀察、勒戒後，認有繼續施用毒品傾向，再經臺灣高雄地
    方法院裁定送強制戒治，於89年4 月18日執行完畢出監，並
    經臺灣高雄地方法院檢察署檢察官於89年4 月25日以89年度
    戒毒偵字第515 號為不起訴處分確定；又於90年間因施用毒
    品案件，經臺灣高雄地方法院裁定送強制戒治，於91年3 月
    5 日停止戒治出監並付保護管束，復因於保護管束期間有施
    用毒品行為，經臺灣高雄地方法院裁定撤銷停止戒治，自91
    年4 月8 日續執行強制戒治，至91年11月2 日強制戒治執行
    完畢出監，有臺灣高等法院被告前案紀錄表在卷可按。足證
    被告於91年11月2 日強制戒治執行完畢釋放後，5 年內再犯
    本件施用第一級毒品罪。
三、論罪及撤銷改判之理由─
  (一)按被告行為後，刑法第56條連續犯之規定，業於94年1 月7
    日修正公布刪除，並於95年7 月1 日施行，則被告之犯行，
    因行為後新法業已刪除連續犯之規定，此刪除雖非犯罪構成
    要件之變更，但顯已影響行為人刑罰之法律效果，自屬法律
    有變更，依新法第2 條第1 項規定，比較新、舊法結果，仍
    應適用較有利於被告之行為時法律即舊法論以連續犯（最高
    法院95年第8 次刑事庭會議決議參照）。
  (二)查海洛因係毒品危害防制條例第2 條第2 項第1 款所稱之第
    一級毒品，被告持以施用，核其所為，係犯同條例第10條第
    1 項施用第一級毒品罪。被告各次施用第一級毒品前持有毒
    品之行為，本應各論以持有第一級毒品之罪，惟各該次持有
    毒品之行為為其後施用毒品之行為所吸收，不各另論持有第
    一級毒品罪。被告先後多次施用第一級毒品之犯行，時間緊
    接，犯罪構成要件相同，顯係基於概括犯意反覆為之，應依
    連續犯之規定，論以一罪。公訴人雖僅就被告自94年11月中
    旬某日起至同年12月13日上午2 時許止，連續在高雄市○○
    區○○路57巷7 號，施用第一級毒品海洛因多次之犯行提起
    公訴，惟被告其餘如事實欄所載之連續施用第一級毒品犯行
    ，與提起公訴部分有連續犯裁判上一罪關係，為起訴效力所
    及，本院自得併予審理。又被告前於90年間因施用毒品案件
    ，經臺灣高雄地方法院判處有期徒刑10月確定，於93年1 月
    12日縮刑期滿執行完畢，有上開被告前案紀錄表在卷可按，
    其受有期徒刑執行完畢，5 年以內再故意犯本件有期徒刑以
    上之罪，不論依修正前之刑法第47條，或修正後之刑法第47
    條第1 項之規定，均構成累犯，對被告而言並無有利或不利
    之情形，自不生新舊法比較之問題，應逕依修正前之刑法第
    47條，論以累犯，並加重其刑。
  (三)原審認被告有施用第一級毒品犯行，予以論罪科刑，固非無
    見。惟原審未及就被告除自94年11月中旬某日起至95年3 月
    9 日某時止以外之如事實欄所示施用第一級毒品海洛因犯行
    （即移送本院併辦部分），一併加以審判，尚有未洽。被告
    以併案部分與起訴部分有裁判上一罪關係，為起訴效力所及
    ，原審就此部分未及併予審究，指摘原判決不當，提起上訴
    ，為有理由，自應由本院將原判決撤銷改判。
四、科刑及沒收之理由─
  (一)爰審酌被告前經觀察勒戒、強制戒治，仍未斷除毒癮，並有
    毒品前科，業如前述，又再度施用毒品，未能體悟施用毒品
    對自己、家人造成之傷害及社會之負擔，惟念其犯後尚知坦
    承犯行，態度尚稱良好等一切情狀，量處有期徒刑1 年4 月
    ，以資懲儆。又本件雖為被告提起上訴，惟犯罪事實既有擴
    張，本院自得諭知較原審為重之刑，併此說明。
  (二)扣案如附表一編號１、附表二編號１、附表四所示之物，係
    屬毒品海洛因，附表一編號２、３、４及附表二編號２、３
    所示之物，經送驗均殘留有海洛因成分，因該微量海洛因殘
    留，客觀上已與無法析離，亦應視同毒品，是均依毒品危害
    防制條例第18條第1 項前段規定，不論屬於犯人與否，併予
    宣告沒收銷燬之。又扣案如附表三、五所示之物，為被告所
    有，業據禮被告供明在卷（見楠梓分局警卷(一)第8 頁，本院
    卷第25頁），復供其施用海洛因所用之物，均依刑法第38條
    第1 項第2 款規定宣告沒收。
五、適用之法律─
  (一)刑事訴訟法第369 條第1 項前段、第364 條、第299 條第1
    項前段。
  (二)毒品危害防制條例第10條第1 項、第18條第1 項前段。
  (三)刑法第2 條第1 項前段、第11條前段、第38條第1 項第2 款
    ，修正前刑法第47條、第56條。
本案經檢察官姜麗儒到庭執行職務。
中    華    民    國    95    年    8     月    25    日
                  刑事第七庭    審判長法  官  莊飛宗
                                      法  官  黃憲文
                                      法  官  曾逸誠
以上正本證明與原本無異。
如不服本判決應於收受本判決後10日內向本院提出上訴書狀，其
未敘述上訴理由者，並得於提起上訴後10日內向本院補提理由書
狀（均須按他造當事人之人數附繕本）「切勿逕送上級法院」。
中    華    民    國    95    年    8     月    25    日
                                      書記官  黃富美
附錄本判決論罪科刑法條：
毒品危害防制條例第10條第1 項：
施用第一級毒品者，處6 月以上5 年以下有期徒刑。
附表一：（94年12月13日扣案）
１、第一級毒品海洛因1 包（驗後淨重0.07公克、空包裝重0.18
    公克，檢驗報告詳原審卷第42頁）。
２、殘留有第一級毒品海洛因之針筒1 支（檢驗報告詳原審卷第
    27頁）。
３、殘留有第一級毒品海洛因之吸管3 支（檢驗報告詳原審卷第
    29至31 頁）。
４、殘留有第一級毒品海洛因之殘餘粉末膠袋94只（檢驗報告詳
    原審卷第32頁）。
附表二：（95年1月18日扣案）
１、第一級毒品海洛因7 包（驗後淨重合計0.67公克、空包裝重
    1.44公克，檢驗報告詳原審卷第75頁）。
２、殘留有第一級毒品海洛因之針筒2 支（檢驗報告詳原審卷第
    91、92頁） 。
３、殘留有第一級毒品海洛因之吸管2 支（檢驗報告詳本院審理
    卷頁93-94） 。
附表三：（94年12月13日扣案）
    針筒1 支（檢驗報告詳原審卷第28頁）。
附表四：（95年5月27日扣案）
    第一級毒品海洛因19包（驗後淨重合計1.72公克、空包裝重
    3.29 公克，檢驗報告詳95毒偵5242號卷第20頁）。
附表五：（95年5月27日扣案）
１、針筒1 支。
２、塑膠鏟管2 支。
３、夾鏈袋6 只。


司法院資訊處製作；財團法人民間司法改革基金會備份。
